臺灣臺北地方法院民事裁定　　　　　　　 100年度破字第13號
聲　請　人　姜豐年即久周出版文化事業有限公司之清算人
相　對　人　久周出版文化事業有限公司
上列當事人間聲請破產宣告事件，本院裁定如下：
    主  文
聲請駁回。
聲請程序費用由聲請人負擔。
    理  由
一、本件聲請意旨略以：相對人所營事業主要為經營書籍出版與
    零售業務，因近年來受電子網路興起，臺灣實體出版事業不
    振，出版市場萎縮，出版社出版業務無競爭力，經營日趨困
    難，乃經股東同意辦理解散、清算，並選任聲請人為清算人
    ，復向臺北地方法院聲請清算人就任，經該院以民國100 年
    1 月27日北院木民宣99年度司司字第466 號函備查在案。嗣
    聲請人於清算程序中依法催報債權，經統計已申報債權後，
    相對人公司負債總額為新臺幣（下同）1 億1987萬4542元、
    公司資產則為8 萬4476元，顯不足以清償其債務。為此，爰
    依公司法及破產法之規定，聲請准以裁定宣告破產等語。
二、按破產，對債務人不能清償債務者，宣告之；破產宣告時屬
    於破產人之一切財產，及將來行使之財產請求權，破產宣告
    後，破產終結前，破產人所取得之財產，為破產財團；財團
    費用及財團債務，應先於破產債權，隨時由破產財團清償之
    ，破產法第57條、第82條第1 項、第97條分別定有明文。又
    破產程序乃於債務人不能清償其債務時，為使多數債權人獲
    得平等滿足，並兼顧債務人之利益，而就債務人之總財產，
    由法院參與之一般強制執行程序之謂；是法院就破產之聲請
    ，即應以職權為必要調查，如債務人確係無財產，則破產財
    團即不能構成，無從依破產程序清理債務，於參照破產法第
    148 條之旨趣，自應依同法第63條，以裁定駁回其聲請（司
    法院院字第1505號解釋足資參照）。從而，如構成破產財團
    之債務人財產，明顯不足清償破產財團費用及財團債務時（
    即破產法第95條、第96條規定，財產費用為：(一)因破產財團
    之管理、變價及分配所生之費用、(二)破產債權人共同利益所
    需審判上之費用、(三)破產管理人之報酬、(四)破產人及其家屬
    之必要生活費及喪葬費；財團債務為：(一)破產管理人關於破
    產財團所為行為而生之債務、(二)破產人管理人為破產財團請
    求履行雙務契約所生之債務，或因破產宣告後應履行雙務契
    約而生之債務、(三)為破產財團無因管理所生之債務、(四)因破
    產財團不當得利所生之債務），依破產法第148 條規定，法
    院於宣告破產後，隨即須同時宣告破產程序終止，此無異徒
    增破產程序及費用之浪費，且無益於債務人及其他債權人。
    故參照上開司法院解釋及相關說明，本院認若有此情狀，聲
    請宣告破產即為無實益，自應適用同法第63條規定以裁定駁
    回破產宣告之聲請。
三、經查，本件聲請人主張相對人公司對第三人陳怡芬、財政部
    臺北市國稅局、姜豐年等人所應負之債務（包含稅捐債務在
    內），共計為1 億1987萬4542元，惟相對人公司目前財產僅
    餘8 萬4476元，顯已無足夠剩餘財產可供清償負債等情，業
    據其提出臺北地方法院民事庭函、資產負債表、財務狀況說
    明書、債權人清冊、資產狀況表等件附卷可稽，應堪信為真
    實。茲既相對人之財產顯已不足清償上開債務，復未能陳明
    有何其餘財產可供組成破產財團，難認以相對人現剩餘資產
    可得支應因破產財團之管理、變價及分配所生之費用、破產
    管理人報酬、及財團債務如破產管理人關於破產財團所為行
    為而生之債務、破產管理人為破產財團請求履行雙務契約所
    生之債務、或因破產宣告後應履行雙務契約而生之債務、為
    破產財團無因管理所生之債務、因破產財團不當得利所生之
    債務等費用。破產債權人自亦無可能獲得相當比例之受償，
    倘如宣告聲請人破產，徒增破產程序及費用之浪費，無益於
    全體債權人，即無進行破產程序實益，揆諸前前開說明，本
    件聲請人宣告破產與破產制度之本旨不符，即無理由，應予
    駁回。
五、依破產法第5條、民事訴訟法第95條、第78條，爰裁定如主
    文。
中    華    民    國   100    年    3     月    28    日
                  民事民事第四庭法  官  趙子榮
以上正本係照原本作成
如對本裁定抗告須於裁定送達後10日內向本院提出抗告狀，並繳
納抗告費新臺幣1,000 元
中    華    民    國   100    年    3     月    28    日
                                書記官  謝榕芝